【裁判字號】    97,訴,52
【裁判日期】    970411
【裁判案由】    損害賠償
【裁判全文】
臺灣嘉義地方法院民事判決                97年度訴字第52號
原      告  甲○○
訴訟代理人  丁○○
被      告  丙○○
參  加  人  明台產物保險股份有限公司
法定代理人  戊○○
訴訟代理人  乙○○
上列當事人間請求損害賠償事件，本院於民國97年3月28日言詞
辯論終結，判決如下：
  主  文
被告應給付原告新臺幣柒拾萬伍仟佰玖拾元，及自民國九十
六年六月一日起至清償日止，按週年利率百分之五計算之利息。
原告其餘之訴駁回。
訴訟費用由被告負擔五分之一，餘由原告負擔。
參加費用新臺幣壹仟元由參加人負擔。
  事實及理由
一按就兩造之訴訟有法律上利害關係之第三人，為輔助一造起見
  ，於該訴訟繫屬中，得為參加，民事訴訟法第58條第1項定有
  明文。又所謂有法律上利害關係，係指參加人之法律上地位，
  因當事人一造之敗訴，依該判決之內容（包括法院就訴訟標的
  之判斷，及判決理由中對某事實或法律關係存否之判斷）將直
  接或間接受不利益，若該當事人勝訴，則可免受不利益者而言
  。本件原告主張被告駕駛車號RK-4776號汽車（下稱系爭汽車
  ）與原告發生車禍，被告應負損害賠償責任，而參加人為承保
  系爭汽車責任保險之保險人，是若被告受不利判決，將影響參
  加人之利益，故參加人聲請參加本件訴訟輔助被告，於法並無
  不合，應予准許，合先敘明。
二原告主張：被告於95年10月9日下午6時20分許，駕駛系爭汽車
  ，沿臺18線由西往東即嘉義市往頂六方向行駛，行經嘉義縣中
  埔鄉○○村○○○街43號，欲右轉進入巷道，未打方向燈，亦
  未注意車前狀況，即貿然右轉，適有原告騎乘車號MBP-477號
  機車（下稱系爭機車），沿同路由東往西即頂六往嘉義市方向
  逆向行駛而來，兩車發生撞及，致原告人車倒地後，受有腦震
  盪、腦幹挫傷之傷害及造成系爭機車受損。原告因而支出醫療
  費用新臺幣（下同）15,377元；支出看護費用每日2,000元，
  自95年10月12日起至14日、95年12月8日起至18日止，共計14
  日，合計28,000元；就醫計程車資來回每趟600元，共計27趟
  ，合計16,200元；原告向車主借用系爭機車，原告需修復系爭
  機車，並支出系爭機車修復費用6,000元；又原告從事檳榔採
  收工作，日薪2,000元，每月薪資40,000元，因本件事故受傷
  遺留有精神遺存顯著障害、眩昏及平衡機能障害，終身不能從
  事工作，喪失勞動能力70﹪，計算至60歲退休止，尚可工作26
  年，損失8,736,000元（計算式：40,000×12×70﹪×26＝8,7
  36,000），本件僅就其中1,934,423元請求；請求慰撫金1,000
  ,000元。以上總計3,000,000元。爰依民法第184條、第193條
  、第195條、第196條、第312條規定，提起本訴。聲明：被告
  應給付原告3,000,000元，及自起訴狀繕本送達翌日起至清償
  日止，按週年利率5﹪計算之利息。
三被告及參加人則以：本件事故係因原告騎乘系爭機車逆向行駛
  所導致，被告縱盡相當注意亦不能免事故之發生，原告請求被
  告賠償，顯屬無據。又原告所提出嘉義榮民醫院診斷證明書記
  載就診時間為95年12月8日，距離事故發生時間95年10月9日已
  相隔2個月，所記載頭部外傷合併腦幹挫傷之傷勢並非本件事
  故造成。原告並無看護，亦無全日看護必要。否認原告支出就
  醫車資、原告月薪40,000元及終身不能工作等主張。所請求慰
  撫金過高等語置辯。聲明：原告之訴駁回，如受不利判決，請
  准供擔保宣告免為假執行。
四原告主張：被告於95年10月9日下午6時20分許，駕駛系爭汽車
  ，沿臺18線由西往東即嘉義市往頂六方向行駛，行經嘉義縣中
  埔鄉○○村○○○街43號，欲右轉進入巷道時，適有原告騎乘
  系爭機車，沿同路由東往西即頂六往嘉義市方向逆向行駛而來
  ，兩車發生撞及，致原告人車倒地，系爭機車受損等事實，為
  被告所不爭執，並有道路交通事故現場圖、現場照片12幀可證
  （見嘉義縣警察局中埔分局刑案偵查卷宗，影印外放），應堪
  認定。惟原告主張：被告欲右轉進入巷道，未打方向燈，亦未
  注意車前狀況即貿然右轉，應負前揭損害賠償責任等情，則為
  被告所否認，並以前揭情詞置辯。是本件爭點為：(一)被告有無
  過失？(二)原告是否與有過失？兩造過失比例為何？(三)原告所受
  傷勢為何？(四)原告請求之看護費、就醫車資、系爭機車修復費
  、減少勞動能力損失、慰撫金，有無理由？得請求金額為何？
五本院就前揭爭點論述如下：
(一)被告有無過失？
  1.按汽車行駛時，駕駛人應注意車前狀況，並隨時採取必要之
    安全措施，道路交通安全規則第94條第3項定有明文。又所
    謂車前狀況，係指駕駛人雙眼視野所及之左右前方範圍內，
    皆屬之。經查，被告於95年10月9日下午6時20分許，駕駛系
    爭汽車，沿臺18線由西往東即嘉義市往頂六方向行駛，行經
    嘉義縣中埔鄉○○村○○○街43號，欲右轉進入巷道時，適
    原告騎乘系爭機車，沿同路由東往西即頂六往嘉義市方向逆
    向行駛而來，兩車發生撞及，致原告人車倒地之事實，已如
    前述。又被告於兩車撞及前，約距離50公尺時，發現原告逆
    向行駛而來乙節，為被告所自陳（見本院卷第135頁），另
    被告沿臺18線由西往東即嘉義市往頂六方向行駛，沿路至事
    故地點，視距良好，並無足以影響視距之障礙物，天候晴、
    夜間有照明等情，有道路交通事故現場圖、事故調查報告、
    現場照片可憑（見嘉義縣警察局中埔分局刑案偵查卷宗，影
    印外放），從而，被告於事發前既已於相當距離發現原告沿
    同路逆向行駛而至，其於開始右轉前，卻未注意就此車前狀
    況採取必要之安全措施，即貿然右轉，且參酌兩車撞及位置
    係被告所駕駛系爭汽車右前方與原告所騎乘系爭機車前車頭
    ，有前揭事故調查報告表、照片可證，益徵被告開始右轉前
    確未注意採取必要之安全措施甚明，被告對本件事故之發生
    ，顯有過失。
  2.被告及參加人雖辯稱：本件事故係因原告騎乘系爭機車逆向
    行駛所導致，被告縱盡相當注意亦不能免事故之發生等語。
    另本件經送臺灣省嘉雲區車輛行車事故鑑定委員會鑑定意見
    ，認原告無照駕駛普通重機車，且夜間逆向行駛不當，為肇
    事原因，被告駕駛系爭汽車，無肇事因素，有該委員會96年
    11月27日嘉雲鑑960677字第0965803953號函檢附之鑑定意見
    書可證（見本院卷第118頁至第120頁，下稱系爭鑑定書）。
    然被告於事發前，已於相當距離發現原告逆向行駛而來，業
    如前述，如被告於右轉前，注意採取必要之措施，而未貿然
    右轉，當可避免發生撞及。另系爭鑑定書認被告無肇事因素
    ，係以：被告欲右轉，除須注意右後方來車外，復須注意左
    側（對向駛至左轉車輛）來車狀況，因此較不易注意到原告
    機車方向動態，且被告已遵守道路交通相關規定駕駛，在信
    賴原則下，相信路口之前方不應有車輛逆向駛至，尤其夜間
    更不易注意，另原告逆向行駛係非常不當之駕駛行為，其逆
    向行駛，更應注意、提高緊覺並禮讓遵守指示行駛之車輛先
    行等情為據。惟(1)被告於開始右轉前，已於相當距離發現原
    告逆向行駛而來，是系爭鑑定書認被告較不易注意原告機車
    方向動態，已有未合。(2)學理上所稱之「信賴原則」，須以
    駕駛人對於防止危險發生之交通法令，業已遵守，並盡相當
    之注意義務，以防止危險發生，始可信賴他人亦能遵守交通
    規則並盡同等注意義務，若因此而發生交通事故，方得以信
    賴原則為由免除過失責任（最高法院84年臺上字第5360號判
    例要旨參照）。然本件被告有前揭未注意採取必要安全措施
    之違反交通安全規則之行為，且未為相當之注意，以防止危
    險發生，自不得據以主張信賴原則，再者，被告於開始右轉
    前既已發現原告逆向駛至，亦無所謂「相信路口之前方不應
    有車輛逆向駛至，尤其夜間更不易注意」之情。(3)原告固有
    逆向行駛行為，然此核屬其應否負與有過失之責任，要無解
    於被告應負過失之責任。綜上，尚難以系爭鑑定書據以認定
    被告無過失。
(二)原告是否與有過失？兩造過失比例為何？
  1.按損害之發生或擴大，被害人與有過失者，法院得減輕賠償
    金額，或免除之，民法第217條第1項定有明文。所謂被害人
    與有過失，係指被害人苟能盡其善良管理人之注意，即得避
    免其損害之發生、擴大，竟不注意之意（最高法院83年度臺
    上字第1701號判決意旨參照）。又按駕駛人駕駛汽車，應遵
    守道路交通標誌、標線、號誌之指示，並服從交通指揮人員
    之指揮。汽車行駛時，駕駛人應注意車前狀況及兩車併行之
    間隔，並隨時採取必要之安全措施。道路交通安全規則第90
    條、第94條第3項定有明文。
  2.經查，事故地點之臺18線係雙向車道，原告騎乘系爭機車，
    沿臺18線由東往西即頂六往嘉義市方向逆向行駛而至，已如
    前述，足見原告未遵守交通標誌、標線指示。另參酌兩車撞
    及位置係系爭汽車右前方與系爭機車前車頭，且依現場圖及
    照片顯示系爭汽車停止方向係東南朝西北方向，足見被告已
    開始右轉，而原告沿臺18線由東往西即頂六往嘉義市方向行
    駛，沿路至事故地點，視距良好，並無足以影響視距之障礙
    物，天候晴、夜間有照明，亦有道路交通事故現場圖、事故
    調查報告、現場照片可憑（見嘉義縣警察局中埔分局刑案偵
    查卷宗，影印外放），並無不能注意之情形，然原告卻未注
    意此車前狀況，致發生撞及，顯見原告逆向行駛及未注意車
    前狀況之違規行為，亦為本件車禍發生之原因，自與有過失
    ，則依前揭最高法院判例意旨，原告就上開過失行為，亦應
    承擔過失相抵。本院審酌事故之發生，係因被告未注意採取
    必要之安全措施，及原告未注意車前狀況，採取必要安全措
    施，暨逆向行駛，致發生撞及，認過失責任比例之分擔，以
    原告負擔70﹪、被告負擔30﹪為妥適。
(三)原告所受傷勢為何？
  經查，原告因本件事故受有腦震盪、腦幹挫傷之傷害乙節，業
  據其提出財團法人天主教聖馬爾定醫院（下稱聖馬爾定醫院）
  96年1月26日診斷證明書、嘉義榮民醫院96年4月20日診斷證明
  書各1紙為證（見本院卷第8頁、第9頁）。被告雖辯稱：嘉義
  榮民醫院診斷證明書記載就診時間為95年12月8日，距離事故
  發生時間95年10月9日已相隔2個月，所記載頭部外傷合併腦幹
  挫傷之傷勢並非本件事故造成云云。然本院檢附原告於聖馬爾
  定醫院就診之病歷資料向嘉義榮民醫院函詢原告於聖馬爾定醫
  院就醫之傷勢與其於嘉義榮民醫院就診之傷勢是否同一，經該
  院函覆稱：原告於該院與聖馬爾定醫院之病情確實係同事件之
  延續，亦係同傷勢，有該院96年12月6日嘉醫行字第096000782
  7號函在卷可稽（見本院卷第100頁至第115頁、第124頁），再
  參酌前揭聖馬爾定醫院診斷書記載就診日期95年10月9日急診
  就醫，為本件事故發生之日，診斷欄則記載：頭部外傷，腦震
  盪、頭皮血腫等，核與嘉義榮民醫院診斷書診斷欄記載：頭部
  外傷合併腦幹挫傷等語，均係頭部外傷、腦部之傷勢，是原告
  主張其因本件車禍受有腦震盪、腦幹挫傷之傷害，信屬實在，
  被告前揭所辯，尚難憑採。
(四)原告請求之看護費、就醫車資、系爭機車修復費、減少勞動能
  力損失、慰撫金，有無理由？得請求之金額為何？
  1.按因故意或過失，不法侵害他人之權利者，負損害賠償責任
    。不法侵害他人之身體或健康者，對於被害人因此喪失或減
    少勞動能力或增加生活上之需要時，應負損害賠償責任。不
    法侵害他人之身體、健康者，被害人雖非財產上之損害，亦
    得請求賠償相當之金額。民法第184條第1項前段、第193條
    第1項、第195條第1項前段分別定有明文。被告對本件事故
    之發生有過失，原告因本件車禍受有腦震盪、腦幹挫傷之傷
    害及系爭機車受損，已如前述，兩者具有相當因果關係甚明
    ，是依前揭規定，被告對原告因此所受之損害，自應負損害
    賠償責任。
  2.茲就原告得請求損害賠償之金額，論述如下：
  (1)醫療費用部分：原主張其因本件事故支出醫療費用15,377元
    之事實，為被告所不爭執（見本院卷第148頁），並有原告
    提出醫療費用收據可證，應堪認定，原告請求被告給付醫療
    費用15,377元，應屬有據。
  (2)看護費部分：原告主張自95年10月12日至同月14日、自95年
    12月8日起至18日住院，共計14日，支出每日看護費2,000元
    ，合計28,000元等情，被告固不否認其住院之事實，然否認
    有看護事實及支出看護費。經查，原告就其支出看護費28,0
    00元乙節，並未提出證據以資證明（見本院卷第67頁），是
    此部分請求，尚難准許。
  (3)就醫車資部分：原告主張自住處至聖馬爾定醫院、嘉義榮民
    醫院就診共27趟，每趟計程車車資600元，共支出16,200元
    等情，為被告所否認，原告並未提出證據以證明搭乘計程車
    及其支出車資之事實，故此部分請求，自屬無據。
  (4)系爭機車修復費部分：
    按不法毀損他人之物者，被害人得請求賠償其物因毀損所
      減少之價額。民法第196條定有明文。又依民法第196條請
      求賠償物被毀損所減少之價額，得以修復費用為估定之標
      準，但以必要者為限（例如：修理材料以新品換舊品，應
      予折舊），最高法院77年5月17日77年度第9次民事庭會議
      決議(一)可資參照。
    本件因被告之過失行為造成系爭機車受損，系爭機車之所
      有權人得依民法第184條第1項前段之規定，請求被告賠償
      其損害。又原告主張系爭機車因本件車禍受損支出修復全
      新零件費用計6,000元乙節，業據原告提出收據1紙在卷可
      稽，且為被告所不爭執（見本院卷第67頁、第148頁、第1
      49、第151頁），應堪採認。另原告主張其向系爭機車所
      有權人借用系爭機車乙節，為被告所不爭執，原告對系爭
      機車應負善良管理人之保管義務，違反此義務者，對所有
      權人應負損害賠償責任，此參諸民法第468條之規定甚明
      ，是原告就支出系爭機車修復費用，為利害關係人，其於
      支出後，自得依民法第312條規定承受系爭機車所有權人
      之權利向被告請求賠償。
    系爭機車係85年10月出廠，有行車執照1紙在卷可參（見
      本院卷第137頁），迄至本件車禍發生時即95年10月9日止
      ，使用期間約為10年，全新零件6,000元於修理時，既以
      新品更換舊品，揆諸前揭說明，即應予折舊。本院審酌所
      得稅法第51條第1項關於固定資產折舊有一定之客觀標準
      ，且為社會上各業所習用，值得參考上述平均法作為本件
      計算損害之標準，且該條項既採平均法計算折舊為原則，
      自應以平均法計算折舊為適當。再按採平均法者，以固定
      資產成本減除殘價後之餘額，按固定資產耐用年數表規定
      之耐用年數平均分攤，計算其每期折舊額。又按固定資產
      提列折舊採用平均法或定率遞減法者，以1年為計算單位
      ，其使用期間未滿1年者，按實際使用之月數相當於全年
      之比例計算之，不滿1月者，以月計。所得稅法施行細則
      第48條第1款、營利事業所得稅查核準則第95條第6項分別
      定有明文。復依行政院86年12月30日修正之「固定資產耐
      用年數表」第2類第3項所示，機器腳踏車耐用年數為3年
      。另依財政部臺財稅字第870000472號令頒布之「固定資
      產折舊率表」所示，依平均法每年折舊率為1000分之333
      。惟系爭機車自出廠迄至本件車禍事故發生止，使用期間
      約為10年，已逾耐用年數3年，應僅存殘值，再依上開所
      得稅法第51條第1項、所得稅法施行細則第48條第1款規定
      計算其殘值為1,500元〔計算式：6,000／（3＋1）＝1,50
      0〕，是原告請求被告給付1,500元，應屬有據。
  (5)減少勞動能力損失部分：
    按被害人因身體健康被侵害而喪失或減少勞動能力所受之
      損害，其金額應就被害人受侵害前之身體健康狀態、教育
      程度、專門技能、社會經驗等方面酌定之。又身體或健康
      受侵害而減少勞動能力者，其減少及殘存勞動能力之價值
      ，應以其能力在通常情形下可能取得之收入為標準（最高
      法院61年臺上字第1987號判例要旨參照）。
    查原告因本件車禍，受有腦震盪、腦幹挫傷之傷害，經本
      院向其就診之嘉義榮民醫院函查原告因上開傷勢治療結果
      ，有無遺留不能治癒之後遺症，如有，符合勞工保險條例
      勞工保險殘廢給付表何項殘廢等級，經該院函覆謂：原告
      因嚴重昏眩、四肢無力，於門診治療至今，依勞工保險條
      例殘廢給付標準，原告應適用神經障害中樞神經系統機能
      遺存顯著障害，終身只能從事輕便工作，為殘廢等級第7
      級等語，有該院97年3月11日嘉醫行字第0970001127號函
      暨檢附病歷摘要、誘發電位檢查申請單、體感覺誘發電位
      檢查報告等資料在卷可稽（見本院卷第141頁、第152頁至
      第155頁），足見原告因本件車禍受傷，雖經治療及復健
      迄今，無治癒之可能，終身只能從事輕便工作。又原告係
      61年11月29日出生，有戶口名簿1份在卷可稽（見本院卷
      第50頁），於事發時年約34歲，學歷為國中畢業，亦據其
      陳明在卷（見本院卷第49頁），依常理推斷，一般應係從
      事勞力勞動工作。另依勞工保險條例第53條所定勞工保險
      殘廢給付標準表，固係勞工因普通傷害或罹患普通疾病，
      經治療終止後，身體所遺存障害經診斷為永久殘廢或永不
      能復原者，得請領殘廢補助費之給付標準，惟其針對身體
      障害狀態所為殘廢程度之分級，尚非不得作為一般民眾因
      車禍所受不能復原之身體障害程度之判斷參考。又卷附「
      各殘廢等級喪失或減少勞動能力比率表」係學者按體力勞
      動者為標準而擬定減少勞動能力之比率（見本院卷第160
      頁），亦非不得據以為認定體力勞動者因所受身體障害程
      度致減少勞動能力比率之參考。從而，原告因本件事故所
      遺存上述精神障害程度，應符合勞工保險殘廢給付標準表
      所定殘廢等級第7級之「精神遺存顯著障害，終身祇能從
      事輕便工作者」，對照「各殘廢等級喪失或減少勞動能力
      比率表」所示，並參酌原告之年齡、學歷等，堪認其喪失
      勞動能力程度為69.21%，原告主張減少勞動能力比例70﹪
      尚屬無據。
    原告係61年11月29日出生，有戶口名簿1份在卷可稽（見
      本院卷第50頁），依勞動基準法第54條規定，勞工強制退
      休年齡為60歲，其應於121年11月28日退休，則原告減少
      勞動能力之期間，應自身體健康受侵害時即95年10月9日
      起算至121年11月28日退休日。另原告主張其於事發前從
      事檳榔採收工作之月薪40,000元等情，為被告所否認，復
      未據原告提出證據以資證明，已難採信。本院審酌原告之
      年齡、學歷等情，認應以行政院勞委會所頒之勞工最低薪
      資即自95年10月9日起至96年6月30日止，每月按15,840元
      計算；自96年7月1日起至121年11月28日止，每月按17,28
      0元計算。依此標準計算結果：(甲)原告請求遲延利息起算
      日前已到期之損害部分：自95年10月9日起至96年5月31日
      （本件起訴狀繕本於96年5月31日送達被告，有送達回證
      在卷可稽，見本院卷第21頁，是遲延利息起訴日為96年6
      月1日）止，計7月又23日，因此部分既已到期，無須再扣
      除一次請求之中間利息，此部分金額為123,024元〔計算
      式：15,840×（7＋23／30）＝123,024元〕。(乙)自96年6
      月1日起至121年11月28日止，依霍夫曼式計算法扣除中間
      利息，其中自96年6月1日起至96年6月30日止，計1月，按
      月以15,840元計算，金額為15,774〔計算式：15,840×0.
      00000000＝15,774（1月之月別式複式霍夫曼係數為0.000
      00000，元以下四捨五入〕；其餘自96年7月1日起至121年
      11月28日止，計305月（原告亦請求以整數計算，見本院
      卷第49頁），按月以17,280元計算，金額合計3,396,483
      元〔計算式：17,280×196.00000000＝3,396,483（305月
      之月別式複式霍夫曼係數為196.00000000，元以下四捨五
      入〕。以上(甲)、(乙)合計為3,535,281元（計算式：123,024
      ＋15,774＋3,396,483＝3,535,281），故原告得請求減少
      勞動能力69.21%之損失為2,446,768元（計算式：3,535,2
      81×69.21﹪＝2,446,768，元以下四捨五入）。又原告於
      本件關於喪失勞動能力損失僅請求1,934,423元，應屬有
      據。
    (6)慰撫金部分：
      按慰撫金之賠償，須以人格權遭遇侵害，使精神上受有痛
      苦為必要，其核給之標準固與財產上損害之計算不同，然
      非不可斟酌雙方身分資力與加害程度，及其他各種情形核
      定相當之數額（最高法院51年度臺上字第223號判例要旨
      參照）。經查，原告因本件車禍受有腦震盪、腦幹挫傷之
      傷害，經治療後，中樞神經系統機能遺存顯著障害，終身
      只能從事輕便工作等情，已如前述，足見其精神受到相當
      之痛苦，依首揭規定，自得請求被告賠償非財產上之損害
      。原告係61年生，發生本件事故時年約34歲，學歷係國中
      畢業，業據原告陳明在卷；被告係67年生，年約28歲，有
      年籍資料在卷可稽，另原告名下並無財產，被告於94年間
      有利息、薪資所得約687,876元、田賦1筆，價值約944,69
      0元，有稅務電子閘門所得調件明細表2份在卷可證。本院
      審酌兩造之身分、地位、經濟能力，及原告受傷程度與所
      受精神上之痛苦等一切情狀，認原告請求非財產上損害賠
      償，應以500,000元為適當，逾此部分請求，尚難准許。
  3.原告得請求之金額為何？
    原告前揭請求醫療費用15,377元、系爭機車修復費1,500元
    、減少勞動能力損失1,934,423元、慰撫金500,000元，總計
    2,451,300元，應屬可採。惟原告應負擔70﹪之與有過失責
    任，經減輕被告之賠償責任後，原告得請求金額為735,390
    元〔計算式：2,451,300×（1－70﹪）＝735,390〕
六末按給付無確定期限者，債務人於債權人得請求給付時，經其
  催告而未為給付，自受催告時起，負遲延責任。其經債權人起
  訴而送達訴狀，或依督促程序送達支付命令，或為其他相類之
  行為者，與催告有同一之效力。民法第229條第2項定明文。又
  遲延之債務，以支付金錢為標的者，債權人得請求依法定利率
  計算之遲延利息。應付利息之債務，其利率未經約定，亦無法
  律可據者，週年利率為5﹪。同法第233條第1項本文、第203條
  亦定有明文。本件原告依民法第184條第1項前段、第193條第
  1項、第195條第1項前段、第196條、第312條規定，請求被告
  給付735,390元，及自起訴狀繕本送達翌日即96年6月1日起至
  清償日止，按週年利率5﹪計算，為有理由，應予准許。逾此
  部分之請求，為無理由，應予駁回。
七被告雖聲明如受不利之判決，願供擔保，請准免為假執行，惟
  因本件判決並非民事訴訟法第389第1項規定之法院應依職權宣
  告假執行之判決，且原告亦未聲明願供擔保，請准宣告假執行
  ，本院並無為假執行宣告之必要，被告亦無為免為假執行聲請
  之必要，被告所為免為假執行之聲請，容有誤會，併此敘明。
八本件事證已臻明確，兩造其餘攻擊防禦方法，經核與本判決結
  果不生影響，爰不一一論敘，併此敘明。
九據上論結，本件原告之訴為一部有理由，一部無理由，依民事
  訴訟法第79條、第86條第1項，判決如主文。
中    華    民    國    97    年     4    月    11    日
                    民事第二庭  法  官  蘇雅慧
正本係照原本作成。
如不服本判決，應於送達後20日內，向本院提出上訴狀並表明上
訴理由，如於本判決宣示後送達前提起上訴者，應於判決送達後
10日內補提上訴理由書（須附繕本）。
中    華    民    國    97    年     4    月    11    日
                                書記官  劉昀匊


司法院資訊處製作；財團法人民間司法改革基金會備份。
